【裁判字號】    89,婚,869
【裁判日期】    891109
【裁判案由】    履行同居
【裁判全文】
臺灣臺中地方法院民事判決  八十九年度婚字第八六九號
    原      告  乙○○
                        送達處.
    被      告  甲○○  住臺中.
右當事人間請求履行同居事件，本院判決如左：
    主    文
被告應與原告同居。
訴訟費用由被告負擔。
    事    實
甲、原告方面：
  一、聲明：如主文第一項所示。
  二、陳述：兩造於民國八十七年二月二十八日結婚，詎被告竟自八十九年四、五月
            間離家，迄今未歸，棄家庭及原告於不顧，又無正當理由拒絕履行同居
            ，顯然違背同居義務，爰依民法第一千零一條規定，請求被告履行同居
            。
  三、證據：提出戶籍謄本一份為證。
乙、被告方面：
  一、聲明：駁回原告之訴。
  二、陳述：兩造於八十七年二月二十八日結婚後，在雲林縣斗六鎮住了二個月，約
            在八十七年五月間搬回臺中縣豐原市○○路一五四號居住。嗣於八十七
            年二月間，因為兩造吵架，所以被告以工作為由，搬至臺中縣豐原市○
            ○路附近租屋處居住。被告之後又於八十八年八月間、八十九年二月間
            搬家，也都在臺中縣豐原市○○路附近租屋。迄至八十九年六月間，被
            告因公司結束營業換工作而搬到臺中市○區○○路二七八號四樓居住，
            從此沒有再與原告見面。
    理    由
一、原告主張兩造於八十七年二月二十八日結婚，被告自八十九年四、五月間離家之
    事實，有原告提出之戶籍謄本一份為證，並為被告所不爭執，自堪信為真實。
二、按夫妻互負同居之義務。但有不能同居之正當理由者，不在此限，民法第一千零
    零一條有明文規定。又夫妻住所之設定與夫妻應履行同居之義務尚有不同，住所
    乃決定各項法律效力之中心地，非民法所定履行同居義務之唯一處所。夫妻縱未
    設定住所，仍應以永久共同生活為目的，而互負履行同居之義務，司法院大法官
    會議著有釋字第四五二號解釋足資參照。足徵夫妻間本即以永久共同生活為目的
    ，以維家庭之圓滿，不得以細故即拒絕履行同居義務。被告雖抗辯目前因為工作
    關係，住在臺中市○區○○路二七八號四樓宿舍，不方便回家履行同居云云，本
    院認為然夫妻本即來自不同家庭，成長於不同生活背景，觀念及生活態度自有不
    同，遇有困難，應本互信互諒之態度共渡難關，以理性平和之方式加以溝通，以
    求家庭之圓滿，自不得任以工作為由，率爾離家，拒絕履行同居生活。是被告所
    辯不願同居之事由，洵無可採。
三、婚姻關係之本質，原是付出多於享受、容忍多於要求。本件兩造夫妻間容或有爭
    執，惟既非達已無法溝通，互為退讓，以和諧共營家庭生活之程度，則於法律上
    甚或人倫秩序上均無容許其別居狀態繼續存在之理。從而，本件被告既無不能履
    行同居義務之正當理由，則原告依民法第一千零一條規定訴請被告履行同居，依
    法應予准許。
據上論結，本件原告之訴為有理由，依民事訴訟法第七十八條，判決如主文。
中      華      民      國    八十九    年      十一      月      九    日
                                臺灣臺中地方法院家事法庭
~B法      官  周瑞芬
右為正本係照原本作成
如對本判決上訴應於判決送達後廿日向本院提出上訴狀
中      華      民      國    八十九    年      十一      月      九    日
~B法院書記官


司法院資訊處製作；財團法人民間司法改革基金會備份。
